【裁判字號】    98,訴,1494
【裁判日期】    990917
【裁判案由】    公共危險等
【裁判全文】
臺灣臺南地方法院刑事判決              98年度訴字第1494號
公  訴  人  臺灣臺南地方法院檢察署檢察官
被      告  乙○○
選任辯護人  黃敏哲律師
上列被告因公共危險等案件，經檢察官提起公訴（98年度偵字第
9163、13283、13653號），本院判決如下：
    主  文
乙○○故意以煤氣炸燬現供人使用之住宅，未遂，累犯，處有期
徒刑肆年貳月；又以加害生命之事，恐嚇他人致生危害於安全，
累犯，處有期徒刑月；又竊盜，累犯，處拘役拾日，如易科罰
金，以新臺幣壹仟元折算壹日。有期徒刑部分應執行有期徒刑肆
年肆月。
被訴傷害直系血親尊親屬部分，不受理。
    事  實
一、乙○○有多次竊盜前科，最近1次甫經本院以97年度易字第1
    036號判處有期徒刑3月確定，於民國98年3月19日執行完畢
    ，竟不知戒慎行止，而為下列犯行：
  （一）乙○○與戊○○為母子，具有家庭暴力防治法第3條第1
        款所定之家庭成員關係，平日同住在臺南市○○區○○
        街56巷131弄48號。乙○○於98年6月20日凌晨5時10分
        許，因心情不佳，竟基於以煤氣炸燬現供人使用之住宅
        之犯意，在上址住處廚房內開啟瓦斯桶開關，漏逸大量
        煤氣，經戊○○睡夢中聞及濃厚瓦斯味驚醒，下樓至廚
        房發現後即關閉瓦斯並開門，且規勸乙○○儘速離開，
        乙○○見其母親制止，憤而另行基於恐嚇之犯意，向戊○○揚言稱：「我要和妳一起死」等語，致戊○○心生
        畏懼，乙○○旋接續前開以煤氣炸燬現供人使用之住宅
        之犯意，趁戊○○不注意之際，再度打開瓦斯、點燃手
        上之打火機，引爆瓦斯，瞬間轟隆巨響引發火勢，致2
        樓房間之玻璃、樓下廚房之木門、天棚、碗筷、鍋盆因
        爆炸而損壞，戊○○見狀旋即持濕毛巾自行撲滅火勢，
        始未進一步釀成災害。嗣經員警丁○○據報前往現場，
        欲將乙○○拖離廚房，乙○○反趁隙掙脫，接續前開以
        煤氣炸燬現供人使用之住宅之犯意，再度開啟瓦斯桶開
        關，丁○○旋即將之關閉並將乙○○拖離現場，始未再
        度引爆瓦斯。
  （二）乙○○意圖為自己不法之所有，於98年9月17日凌晨3時
        20分許，至臺南市○○區○○路134號「統一超商」內
        ，趁無人注意之際，徒手竊取該超商公開擺設販售之海
        尼根啤酒及蠻牛提神飲料各1瓶（總價值約新臺幣84元
        ），得手後將之藏放在手持之毛巾內離去，嗣為店員丙○○發現報警處理後，在上開「統一超商」店外查獲尚
        未離去之乙○○。
二、案經戊○○訴由臺南市警察局第三分局及臺南市警察局第二
    分局報請臺灣臺南地方法院檢察署檢察官偵查起訴。
    理  由
壹、程序部分－關於證據能力之說明：
  一、證人戊○○警詢之陳述：
      證人戊○○警詢之陳述，係屬被告以外之人審判外之陳述
      ，被告之辯護人否認其證據能力，依刑事訴訟法第159條
      第1項、第159條之5第1項之規定，原則上不得作為本案裁
      判基礎之證據資料。又檢察官並未證明「證人先前於警詢
      中之陳述具有較可信之特別情況，且為證明犯罪事實存否
      所必要」此一外部情況要件，則證人戊○○於警詢之陳述
      ，並不符合刑事訴訟法第159條之2例外得作為證據之要件
      規定，而無法回復其證據能力，此合先敘明。
  二、證人戊○○偵訊之證述：
    （一）按被告以外之人於偵查中向檢察官所為陳述，除顯有
          不可信之情況者外，得為證據，刑事訴訟法第159條
          之1第2項定有明文。蓋因檢察官與法官同為司法官署
          ，且檢察官代表國家偵查犯罪，依法有訊問被告、證
          人及鑑定人之權力，且須對被告有利、不利之情形均
          應注意，況徵諸實務運作，檢察官實施刑事偵查程式
          ，亦能恪遵法定程式之要求，不致有違法取證情事且
          可信度極高，是被告以外之人前於偵查中已具結而為
          證述，除反對該項供述得具有證據能力之一方，已釋
          明「顯有不可信之情況」之理由外，不宜以該證人未
          能於審判中接受他造之反對詰問為由，即遽指該證人
          於偵查中之陳述不具證據能力，方符前揭法條之立法
          意旨。又所謂「顯有不可信之情況」，係指陳述是否
          出於供述者之真意，有無違法取供情事之信用性而言
          ，故應就偵查筆錄製作之原因、過程及其功能等加以
          觀察其信用性，據以判斷該項陳述是否有顯不可信之
          情況，並非對其陳述內容之證明力如何加以論斷，有
          最高法院94年度臺上字第629號判決可參。
    （二）被告之辯護人於本院審理時以證人戊○○偵訊時之證
          詞未經被告交互詰問為由，否認其證據能力，惟證人
          戊○○於偵訊中之證詞業經其具結在卷，被告及其選
          任辯護人均未曾提及檢察官在偵查時有不法取供之情
          形，且未釋明上開證詞有何顯不可信之情況，而依本
          院勘驗證人戊○○偵訊光碟結果，檢察官訊問時口氣
          平和，並無何不法取供之情形，依前述說明，證人潘
          秀英於偵查中之證言自具有證據能力。
  三、本件卷附其餘供述及非供述證據，被告乙○○及其選任辯
      護人於本案準備程序中，表示同意作為證據，或未於言詞
      辯論終結前聲明異議，本院審酌各該證據作成之情況，認
      為適當，復經本院於審判期日就上開證據依法進行調查、
      辯論，依刑事訴訟法第159條之5規定，自有證據能力。
貳、實體有罪部分－得心證之理由：
  一、訊據被告乙○○固供承犯罪事實一（二）之竊盜犯行，及
      於犯罪事實一（一）所載時、地打開瓦斯桶、漏逸瓦斯之
      行為，且對於嗣瓦斯瞬間遭引爆後引發火勢，致2樓房間
      之玻璃、樓下廚房之木門、天棚、碗筷、鍋盆因爆炸而損
      壞，嗣因戊○○持濕毛巾自行滅火而未燒燬上開房屋等節
      ，亦供承在卷，惟矢口否認有何準放火或恐嚇犯行，辯稱
      ：伊當天事發前約2小時喝了很多酒，並且吸食強力膠，
      意識並不清楚，不曉得做了什麼事情。伊當時有打開瓦斯
      ，不知道有沒有點打火機（嗣改稱並未點燃打火機），且
      開瓦斯目的是為了自殺，沒有要放火的意思；伊不記得有
      沒有對母親戊○○講「我要和妳一起死」云云。被告辯護
      人則以：(一)本件起火應是電線走火造成的；(二)被告坦承漏
      逸煤氣，惟其目的係為自殺，並非選擇以點燃瓦斯之方式
      自殺，被告並未持有打火機，事後警方至現場完成搜索，
      亦未尋得任何打火機，有證人即處理員警丁○○於偵查中
      之證述可證。證人戊○○於案件發生當日至警局製作第1
      次調查筆錄時，曾陳稱：「不知被告用何物點燃瓦斯」等
      語，同日製作第2次調查筆錄時，則改稱：「我有看到我
      而之用打火機點燃瓦斯桶」等語，嗣偵查中雖證述被告持
      有打火機，然其特別補充表示「因為他有抽菸」等語，故
      其此項陳述似乎係以「平日與被告相處之經驗」推斷被告
      應有打火機。且戊○○於案件發生之初，自承未看見被告
      有持打火機，何以於數小時以後接受偵訊時突然想起被告
      有持打火機？則戊○○究否有無親見被告點燃手上之打火
      機，因而引爆瓦斯等情，抑或係受到警員影響，不無疑義
      ；(三)另查被告涉及恐嚇危害安全罪部分，因被告當時飲酒
      後，酒醉達神智不清之狀態，是否揚稱：「我要和你一起
      死」等語，被告事後無法憶起，退萬步言，縱被告有為上
      開言語，告訴人戊○○認為係被告酒後瘋言瘋語，仍與被
      告置留於家中廚房未離去，足證戊○○未生恐懼，故被告
      應未構成刑法第305條之恐嚇危害安全罪嫌等語，資為抗
      辯。
  二、經查，被告乙○○有犯罪事實一（二）所載之竊盜犯行，
      除據被告坦承不諱外，並經證人丙○○於警詢時陳述明確
      （臺南市警察局第二分局南市警二刑字第09842030290號
      卷【以下簡稱警Ｃ卷】第4頁至第5頁），且有「統一超商
      」現場照片6張（警Ｃ卷第26頁至第28頁）、贓物認領保
      管單1紙（警Ｃ卷第9頁）存卷可稽，被告前揭竊盜犯行洵
      堪認定。
  三、次查，被告乙○○於犯罪事實一（一）所載時、地開啟瓦
      斯桶開關漏逸大量煤氣，被告之母戊○○聞及瓦斯味後下
      樓關閉瓦斯，嗣瓦斯仍遭引爆，轟隆巨響引發火勢，致2
      樓房間之玻璃、樓下廚房之木門、天棚、碗筷、鍋盆因爆
      炸而損壞，被告之母戊○○乃自行持濕毛巾自行撲滅火勢
      ，上開房屋始未遭燒燬等情，業據被告供承在卷，核與證
      人戊○○證述見聞之情節相符（臺南市警察局第三分局南
      市警三刑偵字第09843018710號卷【下稱警Ｂ卷】第3頁至
      第4頁、臺灣臺南地方法院檢察署98年度偵字第9163號卷
      【以下簡稱偵Ａ卷】第10頁至第11頁、本院卷第245頁至
      第250頁），並有前開房屋受損照片在卷可考（警Ｂ卷第7
      頁至第15頁），此部分之事實亦堪認定。
  四、又查，員警丁○○據報前往現場時，見被告與戊○○在廚
      房對峙僵持，丁○○欲將被告拖離廚房，被告趁隙掙脫，
      再度開啟瓦斯桶開關，丁○○旋即將之關閉並將被告拖離
      現場，因而未再度引燃瓦斯等節，亦據證人丁○○於偵訊
      及本院審理時結證無訛（偵Ａ卷第12頁；本院卷第241頁
      背面），是此部分之事實同可認定。
  五、被告乙○○及其辯護人雖辯稱本件瓦斯引爆並非被告點燃
      打火機所致云云，然查：
    （一）被告乙○○警詢時自白有點燃打火機引爆瓦斯之行為
          ：
       1.被告乙○○於案發後約5小時即98年6月20日早上9時50
         分許製作警詢筆錄時即供承其於逸漏瓦斯後有以打火
         機點煙抽，因而導致瓦斯氣爆之行為，此除有被告警
         詢筆錄存卷可稽外（警Ｂ卷第1頁背面），並經本院勘
         驗被告警詢筆錄無訛（本院卷第256頁背面、257頁）
         。
       2.本院勘驗被告警詢錄音紀錄結果，得悉：被告於警詢
         時，係坐著應訊，警員詢問被告時採一問一答方式，
         被告時而低頭時而抬頭回答員警的問題，神情與一般
         人無異，且員警詢問以被告之姓名、年籍資料、家庭
         狀況、前科資料、是否聘請律師等問題，被告均能切
         題回答，並無答非所問之情形，且對於其行為地點、
         當天有無發生爆炸等情節，均能詳細陳述，此有本院
         99 年8月5日勘驗筆錄在卷可憑（本院卷第255至257頁
         ），由此可認被告接受警詢時，意識清楚，並無意識
         模糊之狀態，且本院勘驗時同時發現，員警詢問被告
         時採一問一答方式，口氣平和，詢問過程，錄音並未
         中斷，詢問的過程中都可聽到警員製作筆錄敲打電腦
         鍵盤之聲音（見上開勘驗筆錄，本院卷第257頁背面）
         ，且被告亦未表示警詢時有何遭不正方法刑求之情形
         ，故本件被告前開警詢中之自白亦係出於自由意思，
         並無遭脅迫取供之情形，可以認定。因而被告前揭警
         詢之自白，係出於自由意思所為，且與案發時間甚為
         接近，可信性甚高。被告辯稱其警詢時意識不清，顯
         與本院前開調查事證結果不符，要無可採。
   （二）證人戊○○於偵訊時具結證稱被告有持打火機及以手
         揮動後引爆瓦斯之行為：
       1.證人戊○○於偵訊時具結證稱：清晨約5點左右，伊在
         2 樓房間睡覺，聽到瓦斯「嘶嘶」的聲音，趕快從樓
         上下來，進去廚房，把瓦斯關起來，將門打開，伊兒
         子乙○○當時在廚房，瓦斯他放的…伊勸他要好好講
         ，說隔壁鄰居很多人，人家都在睡，他就回說要跟伊
         「做陣死」（台語），就在伊面前又開瓦斯，伊要把
         他拖出去，拖不出去，他的手一揮（做出右手往上舉
         後往下揮之動作）之後，就爆炸了…他在抽菸…伊在
         拉他的時候，他手上就有打火機了等語，此除有證人
         戊○○偵訊筆錄在卷可考外（偵Ａ卷第10、11頁），
         並經本院勘驗證人戊○○偵訊錄音光碟製有勘驗筆錄
         及翻拍證人戊○○偵訊時之相片（證人戊○○作證時
         示範被告當天揮手引燃瓦斯之動作）存卷可查（本院
         卷第258至264頁、第266至278頁）。
       2.雖證人戊○○於本院99年7月27日審理時作證改稱：伊
         未看見被告拿打火機，聽到瓦斯發出的「嗤嗤」聲後
         ，先用遙控器打開大門（鐵捲門），再打開廚房的電
         燈，之後約走了2、3步後就氣爆了，那時被告手上沒
         有拿東西，也沒有抽菸；伊在偵訊時沒有說被告手上
         有打火機或手做揮動的動作等語（本院卷第240至249
         頁）。然證人戊○○原於本院99年6月17日審理時曾到
         庭表示拒絕作證，嗣突由其女林足珍代筆向本院表示
         願到庭作證說明（見信紙一封，本院卷第224之1頁）
         ，其突然改變心意到庭作證，動機已有可議；且其於
         本院審理時作證否認偵查中曾證稱被告有拿打火機部
         分之陳述，顯與本院前開勘驗偵訊錄音紀錄結果有異
         ，所述顯然不實，是其於本院作證陳述之憑信性實有
         可疑；又證人戊○○於本院審理證述其聞到瓦斯味後
         ，有打開電燈之動作一節，亦與其於偵訊時證述其聞
         到瓦斯味後先打開門即去勸阻被告，並未提及有開燈
         之動作部分有異，復與證人丁○○證述當日屋內未開
         燈，故未搜尋打火機之陳述相佐（本院卷第241頁），
         綜此，證人戊○○前開於本院99年7月27日審理之證詞
         多有不實或可疑之處，要難採信。反之，證人戊○○
         於偵訊之證詞與被告前揭於警詢之自白吻合，較可採
         信。
   （三）本件可以排除是電線走火或過失引爆瓦斯（被告漏逸
         瓦斯後開啟電器或電燈）之情形：
         本件乃被告乙○○點打火機引爆瓦斯一節，已如前述
         ；參以證人甲○○於本院審理時證述：本件不可能是
         電線走火，因為剛開瓦斯的時候，若無火花不會爆炸
         ，所以剛好電線走火而造成火花的機率不大等語（本
         院卷第209頁背面、210頁正面），而本件被告於逸漏
         瓦斯氣體後並非即刻引爆瓦斯，而係經過一段時間，
         復據證人戊○○證述明確，且為被告是認在卷，故
         本件應可排除係電線走火造成火花引爆氣體。再者，
         若本件若係被告漏逸瓦斯後，有人使用電器或開啟電
         燈，導致火花產生，或亦可能引爆瓦斯，然綜合被告
         與證人戊○○（偵訊）及丁○○之證詞，本件被告漏
         逸瓦斯後至瓦斯引爆為止，並無任何人開啟電燈，則
         本件亦可排除係有人不慎使用電器引爆瓦斯之情形。
         縱如證人戊○○於本院審理所述，其聞到瓦斯味下樓
         後，有將電燈開啟及打開鐵捲門，然若是開電燈或開
         門時引發之火花造成氣爆，則應會於開門或開燈之同
         時即引爆瓦斯，惟證人戊○○亦證稱瓦斯引爆係於其
         開鐵捲門及電燈後約走2、3步之時間後才發生，故依
         證人戊○○所述情節，本件亦非開啟電燈時過失引爆
         瓦斯。
   （四）綜合上開各節，本件係被告乙○○先開啟瓦斯，逸漏
         氣體後，點燃打火機而引爆瓦斯，足堪認定，證人潘
         秀英上開於本院審理之證詞與事實不符，顯係迴護被
         告之詞，要無足取。雖員警於現場並未尋獲打火機，
         然依證人即臺南市消防局安南消防分隊隊員甲○○於
         本院所述：伊處理消防經驗，用打火機點燃瓦斯者，
         於瓦斯氣爆後可能找的到，也有可能找不到打火機等
         語（本院卷第211頁正面），是本件當難僅因被告引爆
         瓦斯現場未尋獲打火機即據為有利被告之認定，併此
         敘明。
  六、被告乙○○辯稱不記得有無對告訴人戊○○揚言稱：「我
      要和妳一起死」等語；其辯護人辯稱縱使被告曾為上開言
      語，然證人戊○○並未因此心生畏怖云云，然查：
      被告於98年6月20日凌晨5時10分在臺南市○○區○○街56
      巷131弄48號漏逸瓦斯，遭其母戊○○勸阻後，確有對戊○○恫稱：「我要和妳一起死」等語一節，業據證人戊○○迭於偵訊及本院審理時結證明確（偵查卷第11頁正面；
      本院卷第249頁背面、第259頁背面）。以證人戊○○與被
      告為母子關係，應無設詞誣陷被告之可能，被告確曾為前
      開話語之舉，可堪認定。衡諸一般常情，任何人處於前述
      情景下，聽聞被告前開話語，應無不心生畏怖之理。又據
      證人戊○○所言，其發現被告漏逸瓦斯時，乃勸阻被告，
      應顧及鄰居之安全等語（本院卷第259頁背面），是證人
      戊○○聽聞被告前開恫嚇之言詞後並未隨即離去，乃係為
      維護鄰居之安全，並非可僅因其未即時離開現場即推認其
      並未心生畏怖。況由證人戊○○警詢筆錄可知，證人戊○○於案發當日即至臺南市警察局第三分局海南派出所，對
      被告提出告訴，請求強制隔離被告（見警Ａ卷第4頁背面
      ），益徵證人戊○○已因被告前開行為而心生畏怖，否則
      其豈有要求強制隔離被告之必要！證人戊○○於本院審理
      時作證稱其並未因被告前開話語而心生畏怖等語，顯係事
      後迴護被告之詞，要難憑採。
  七、綜上所述，足認被告乙○○上揭所辯均係事後卸責之詞，
      委無足採。本案事證明確，被告以煤氣炸燬現供人使用之
      住宅及恐嚇犯行堪以認定，應依法論科。
  八、被告乙○○聲請傳喚其兄長及妹妹，欲證明其於97年間已
      有精神障礙問題，然縱使其於97年間有精神障礙問題，亦
      非可當然推認其於本件行為時必有精神障礙，此外，其兄
      長及妹妹於本案案發時亦未在現場，故本院認並無傳喚其
      兄長及妹妹到庭作證之必要，附此敘明。
參、論罪科刑：
  （一）按「抽象危險犯」是指行為本身含有侵害法益之可能性
        而被禁止之態樣，重視行為本身之危險性。此種抽象危
        險不屬於構成要件之內容，只要認定事先預定之某種行
        為具有可罰的實質違法根據（如有害於公共安全），不
        問事實上是否發生危險，凡一有該行為，罪即成立，亦
        即只要證明行為存在，而危險不是想像的或臆斷的（迷
        信犯），即可認有抽象危險，該當構成要件的行為具備
        可罰的實質違法性。乃立法者所擬制或立法上推定的危
        險，其危險及程度是立法者之判斷（最高法院97年度台
        上字第731號判決可資參照）。由被告已著手打開瓦斯
        開關，使煤氣外漏，衡諸一般社會生活之經驗，瓦斯因
        具有易爆、易燃等特點，漏逸瓦斯即有足生公共危險之
        虞。且被告開啟瓦斯開關，並手持打火機點燃瓦斯，堪
        認被告主觀上有引爆瓦斯炸燬現供人使用之住宅犯意。
  （二）核被告所為，係犯刑法第176條、第173條第3項、第1項
        故意以煤氣炸燬現供人使用之住宅未遂，及同法第305
        條恐嚇罪及同法第320條第1項之竊盜罪。又按現為四親
        等以內之旁系姻親互為家庭成員，家庭成員間實施身體
        或精神上不法侵害之行為者，均屬家庭暴力，而家庭成
        員間故意實施家庭暴力行為而成立其他法律所規定之犯
        罪，則應成立家庭暴力罪，家庭暴力防治法第3條第4款
        、第2條第1項、第2項定有明文。是被告恐嚇其母戊○○，所為同時亦屬家庭暴力防治法第2條第2款之家庭暴
        力罪，惟因該條款之罪並無罰則規定，故仍依刑法第
        305條之恐嚇罪論處。被告有犯罪事實欄所載之論罪科
        刑紀錄，甫於98年3月19日執行完畢，其於前案執行完
        畢後5年內再度為本件犯罪，為累犯，應依法加重其刑
        。
        又被告已著手於準放火罪犯行，惟未至炸燬之結果，為
        未遂犯，應依刑法第25條規定，減輕其刑，並先加後減
        。又被告基於以煤氣炸燬現供人使用之住宅之犯意，漏
        逸瓦斯後，因其母戊○○勸阻，始憤而對戊○○恐嚇稱
        ：「我要和妳一起死」等語，其所為之恐嚇及故意以煤
        氣炸燬現供人使用之住宅未遂罪，顯係分別起意，應分
        論併罰，公訴意旨漏未斟酌此點，認被告係以一行為同
        時觸犯構成要件不同之罪名，為想像競合犯，尚有未洽
        。
  （三）被告乙○○及其辯護人雖主張被告有精神耗弱之情形，
        而請求依刑法第19條之規定減輕其刑，且被告經送行政
        院衛生署臺南醫院（以下簡稱臺南醫院）精神鑑定結果
        ，亦認被告行為時對行為的認知及控制力有降低情形（
        見卷附該醫院99年5月25日南醫歷字第0990004707號函
        暨所附精神鑑定報告書及同醫院99年7月12日南醫醫字
        第0990006592號函文，本院卷第164至171頁；本院卷第
        237頁）。然按鑑定，僅屬證據方法之一種，本於證據
        資料愈多，愈能發現真實之理念，事實審法院自當就調
        查所得之卷內各項證據資料，予以綜合判斷。而鑑定並
        無排他性，雖然鑑定意見已將相關卷證資料憑為鑑定之
        基礎，法院仍得本於自由判斷之職權，在經驗法則、論
        理法則之支配下，就相關卷證資料自行判斷，非謂必須
        全部採用鑑定意見，此有最高法院98年度臺上字第3460
        號判決意旨可資參照。查，臺南醫院前揭鑑定報告亦認
        定被告在未使用酒精及強力膠之情形下，精神狀態正常
        ，意識清醒，而其據以認定被告於行為當時有對行為的
        認知及控制力有降低情形之基礎，乃係依據被告所述，
        採認被告有施用強力膠為前提，然被告是否有施用強力
        膠乃一事實認定之問題，並非被告之心情或精神判斷問
        題，本件被告雖一再陳稱其於行為當時有施用強力膠，
        然不論證人丁○○或戊○○（於偵訊時）均僅證稱於現
        場聞到瓦斯味，並未稱有聞到強力膠之味道，實難僅可
        因被告單一之陳述即遽認被告於行為前有施用強力膠；
        況本件勘驗被告於案發後約4小時許時製作警詢之錄音
        紀錄，觀察被告之神情與一般人無異，甚且對於員警之
        詢問，均能切題回答，已如前述，此與一般吸食強力膠
        後會顯現之「茫茫然、欣快感、口齒不清」等現象亦不
        相符（見卷附中華民國環境職業醫學論壇、強力膠等文
        獻資料），因此本院認依卷存證據尚無從認定被告於本
        件行為前有施用強力膠之舉，故臺南醫院前開鑑定結果
        即失其依據而無可採。故被告及其辯護人主張被告有精
        神耗弱之情形而請求依刑法第19條之規定減輕其刑即屬
        無據，應無可採。
  （四）況縱認被告乙○○於行為前確有施用強力膠，然據臺南
        醫院上開99年5月25日南醫歷字第0990004707號函暨所
        附精神鑑定報告書所載，被告於本件案發前數日，即開
        始心情不佳，施用強力膠，「有計劃要自殺」（本院卷
        第168頁），參諸被告於本院供稱其本即欲以開瓦斯之
        方式自殺等語，即可認被告之行為已屬刑法第19條第3
        項所規定原因自由行為，不得適用同條第1、2項不罰或
        減輕其刑之規定。因此被告及其辯謢人主張依刑法第19
        條之規定減輕被告之刑責，尚屬無據，併此敘明。
  （五）爰審酌被告乙○○僅因一時心情不佳，即以開瓦斯引爆
        方式，恐嚇他人，嚴重危及公共危險，且造成他人心理
        極大恐慌，惡性不輕，犯後又飾詞狡辯，未見悔意；有
        多次竊盜前科，再度至統一超商行竊，惟犯後坦承竊盜
        犯行，所竊物品價值非鉅；參酌被告素行、生活智識、
        經驗、家庭生活狀況等一切情狀，分別量處如主文所示
        之刑，並就有期徒刑部分，定應執行刑，拘役部分，諭
        知易科罰金之折算標準。另被告犯罪所用之打火機，未
        據手案，為免日後執行困難，爰不另行宣告沒收。
肆、不受理部分：
  一、公訴意旨另以：被告乙○○於98年6月3日凌晨3時25分許
      ，自行飲酒後心情低落，竟基於傷害人身體之犯意，在臺
      南市○○區○○街56巷131弄48號住處2樓其母戊○○之房
      間內，以手肘毆打戊○○之頭部及身體，致戊○○因而受
      有左臉紅腫之傷害，因認被告尚涉有刑法第277條第1項、
      第280條之傷害直系血親尊親屬罪嫌等語。
  二、按告訴乃論之罪，告訴人於第一審辯論終結前得撤回其告
      訴，又告訴經撤回者，應諭知不受理之判決，刑事訴訟法
      第238條第1項、第303條第3款分別定有明文。經查本件告
      訴人戊○○告訴被告乙○○傷害案件，被告係犯刑法第
      277條第一項之普通傷害罪，雖告訴人係被告之直系血親
      尊親屬，應依刑法第280條之規定加重其刑，然其所犯仍
      為第277條第1項之罪，依同法第287條之規定，須告訴乃
      論，此有最高法院19年上字第1962號判例意旨可資參照。
  三、茲本件告訴人戊○○已於99年6月17日當庭撤回告訴，並
      有撤回告訴狀1份在卷可考（本院卷第218頁），依照首開
      說明，本件傷害部分爰不經言詞辯論，逕為不受理之諭知
      。
據上論斷，應依刑事訴訟法第299條第1項前段、第303條第3款、
，刑法第173條第3項、第1項、第176條、第305條、第320條第1
項、第25條、第47條第1項、第41條第1項、第51條第5款，刑法
施行法第1條之1，判決如主文。
本案經檢察官吳坤城到庭執行職務。
中    華    民    國    99    年    9     月    17    日
              刑事第十二庭      審判長法  官  卓穎毓
                                      法  官  周宛瑩
                                      法  官  莊玉熙
以上正本證明與原本無異。
如不服本判決，應於收受送達後10日內向本院提出上訴書狀（應
附繕本）。
                                      書記官  余富誠
中    華    民    國    99    年    9     月    17    日
附錄本案論罪科刑法條全文
刑法第173條：
放火燒燬現供人使用之住宅或現有人所在之建築物、礦坑、火車
、電車或其他供水、陸、空公眾運輸之舟、車、航空機者，處無
期徒刑或7年以上有期徒刑。
失火燒燬前項之物者，處1年以下有期徒刑、拘役或5百元以下罰
金。
第 1 項之未遂犯罰之。
預備犯第1項之罪者，處1年以下有期徒刑、拘役或3百元以下罰
金。
刑法第176條：
故意或因過失，以火藥、蒸氣、電氣、煤氣或其他爆裂物，炸燬
前三條之物者，準用各該條放火、失火之規定。
刑法第305條：
以加害生命、身體、自由、名譽、財產之事，恐嚇他人致生危害
於安全者，處2年以下有期徒刑、拘役或3百元以下罰金。
刑法第320條第1項：
意圖為自己或第三人不法之所有，而竊取他人之動產者，為竊盜
罪，處五年以下有期徒刑、拘役或五百元以下罰金。

司法院資訊處製作；財團法人民間司法改革基金會備份。
